臺灣高等法院刑事判決
111年度上訴字第2003號
上  訴  人  
即  被  告  黃品綸

                    籍設新北市○○區○○路000○0號（新北○○○○○○○○）

上列上訴人因洗錢防制法等案件，不服臺灣新北地方法院110年
度金訴字第880號，中華民國111年2月23日第一審判決（起訴案
號：臺灣新北地方檢察署110年度少連偵緝字第51號），提起上
訴，本院判決如下：
    主  文
原判決關於沒收部分撤銷。
其他上訴駁回。
黃品綸緩刑貳年，並應依附表所示方式對林聖庭為給付。
    事實及理由
一、審理範圍
　　本案係在刑事訴訟法第348條於民國110年6月18日修正施行
    後，於111年6月7日繫屬本院，應適用修正後之現行刑事訴
    訟法第348條規定判斷上訴範圍。原審判決後，被告明示僅
    就科刑及沒收部分提起上訴（本院卷第64頁），依現行刑事
    訴訟法第348條第3項規定及其修法理由，本院自僅就原判決
    關於被告之刑及沒收部分審理，至於未表明上訴之原判決關
    於犯罪事實、罪名等其餘部分則不屬本院審判範圍，故就此
    量刑所依附之部分，均援用原審判決之記載（如附件）。
二、上訴意旨略以：上訴人即被告黃品綸因思慮欠周致罹刑章，
    但犯後均坦承犯行，並於上訴後已與告訴人林聖庭達成和解
    ，且被告所為僅止於幫助犯行，並非共同參與詐欺取財及洗
    錢犯罪，責難性較小，無前科，並有正當工作，需照顧同住
    親戚，認原審量刑過重，請求從輕量刑並予以緩刑等語。
三、駁回上訴之理由（即原判決所處之刑部分）
　　原審以被告犯刑法第30條第1項、洗錢防制法第14條第1項之
    幫助一般洗錢罪及刑法第30條第1項、第339條第1項之幫助
    詐欺取財罪，依想像競合犯從一重之幫助洗錢罪處斷，且依
    刑法第30條第2項及洗錢防制法第16條第2項規定遞減其刑，
    並以行為人之責任為基礎，審酌被告之犯罪動機、手段、目
    的、所生危害，並考量其未實際參與詐欺取財、洗錢之犯行
    ，責難性較小，兼衡無前科紀錄之素行、犯後坦承犯行之態
    度、高職畢業之智識程度、於洗車廠工作、與叔叔同住之家
    庭經濟生活狀況，暨告訴人所受之損害程度及於原審審理時
    尚未獲賠償等一切情狀，量處有期徒刑2月，併科罰金新臺
    幣（下同）1萬元，罰金如易服勞役，以1,000元折算壹日，
    核其量刑並無不當。上訴意旨雖請求從輕量刑，然關於刑之
    量定，係實體法上賦予法院職權裁量之事項，倘無逾越法律
    規定之範圍，或濫用裁量權限之情形，即不得任意指摘為違
    法。原判決已斟酌刑法第57條各款事由而為刑之量定，係以
    行為人責任為基礎，並未逾越法定刑度，客觀上不生量刑失
    出失入之恣意為之情形，被告上訴就原審已經審酌之量刑事
    項重複爭執，核非可採，應予駁回（關於被告與告訴人於本
    院審理時成立和解部分，另見後述緩刑諭知之說明）。
四、撤銷部分之說明（即原判決關於犯罪所得沒收部分）
    原判決以被告因提供本案帳戶而獲取1萬元之報酬為其犯罪
    所得，未據扣案，應依刑法第38條之1第1項、第3項諭知沒
    收，且於全部或一部不能沒收或不宜執行沒收時，追徵其價
    額，固非無見，但本案上訴後，被告與告訴人已和解，被告
    並已先賠付告訴人15,000元，有和解筆錄及本院公務電話紀
    錄表1份在卷可憑，倘再諭知沒收其犯罪所得或追徵價額，
    重複剝奪被告之財產，有過苛之虞，爰依刑法第38條之2第2
    項規定就犯罪所得部分不予宣告沒收及追徵。原審未及審酌
    上開和解賠償之情事而對被告諭知犯罪所得之沒收及追徵，
    即有未洽，被告此部分之上訴認有理由，應由本院將此部分
    予以撤銷。
五、緩刑之諭知
　　按行為經法院評價為不法之犯罪行為，且為刑罰科處之宣告
    後，應否加以執行，乃刑罰如何實現之問題。如認行為人對
    於社會規範之認知並無重大偏離，行為控制能力亦無異常，
    僅因偶發、初犯或過失犯罪，祇須為刑罰宣示之警示作用，
    即為已足，此時即非不得緩其刑之執行，並藉違反緩刑規定
    將執行刑罰之心理強制作用，謀求行為人自發性之改善更新
    。查被告前未曾因故意犯罪受有期徒刑以上刑之宣告，有本
    院被告前案紀錄表附卷為憑，可認本件係偶發、初次犯罪，
    且其於偵查、歷審審理均坦承犯行，於本院審理時與告訴人
    達成和解，並已為部分履行，告訴人亦陳明不欲追究（本院
    卷第68頁），本院審酌上情，認被告經此偵審程序，當足生
    警惕，前揭所宣告之刑，以暫不執行為適當，爰依刑法第74
    條第1項第1款規定，併予宣告緩刑2年，且為確保其確實履
    行與告訴人所達成之和解條件，爰依刑法第74條第2項第3款
    之規定，命被告依附表所示方式（即本院111年度附民字第5
    83號和解筆錄第1項之內容）向告訴人為給付，倘被告就尚
    未給付部分未依約履行該負擔之情節重大，得另由檢察官聲
    請撤銷緩刑，附此敘明。
據上論斷，應依刑事訴訟法第368條、第369條第1項前段、第364
條，刑法第74條第1項第1款、第2項第3款，判決如主文。
本案經檢察官羅雪舫提起公訴，檢察官李豫雙到庭執行職務。
中　　華　　民　　國　　111 　年　　8 　　月　　30　　日
                  刑事第六庭  審判長法　官  劉方慈
                                    法　官  朱嘉川
                                    法　官  許曉微
以上正本證明與原本無異。
如不服本判決，應於收受送達後20日內向本院提出上訴書狀，其
未敘述上訴之理由者並得於提起上訴後20日內向本院補提理由書
（均須按他造當事人之人數附繕本）「切勿逕送上級法院」。
                                    書記官  徐仁豐
中　　華　　民　　國　　111 　年　　8 　　月　　30　　日
附錄：本案論罪科刑法條全文
中華民國刑法第339 條
意圖為自己或第三人不法之所有，以詐術使人將本人或第三人之
物交付者，處5 年以下有期徒刑、拘役或科或併科50萬元以下罰
金。
以前項方法得財產上不法之利益或使第三人得之者，亦同。
前二項之未遂犯罰之。
洗錢防制法第14條
有第二條各款所列洗錢行為者，處7 年以下有期徒刑，併科新臺
幣5 百萬元以下罰金。
前項之未遂犯罰之。
前二項情形，不得科以超過其特定犯罪所定最重本刑之刑。
附表：
黃品綸應依本院111年度附民字第583號和解筆錄所載，給付林聖庭新臺幣（下同）貳萬捌仟元。給付方式：於民國111年8月15日給付壹萬伍仟元，111年9月20日給付壹萬參仟元，均匯款至林聖庭指定如和解筆錄所載之帳戶。 
附件：臺灣新北地方法院110年度金訴字第880號刑事判決